臺灣高等法院臺中分院刑事裁定　　　　 94年度交抗字第543號
抗　告　人
即受處分人　甲○○
上列抗告人因違反道路交通管理處罰條例案件，不服台灣台中地
方法院中華民國94年7月25日交通事件第一審裁定（94年度交聲
字第429號）提起抗告，本院裁定如下：
    主  文
抗告駁回。
    理  由
一、原審裁定如附件。
二、抗告意旨略以：
（一）按本件抗告人異議意旨：異議人不知該車牌照已被註銷，
      然因抗告人居家要搬遷之故，於93年3月10日欲將YII-0
      38號機車駕駛往歸還原寄放人羅武雄家中，因未依交通號
      誌行駛，經交通執行警察舉發違規，抗告人逕向豐原監理
      站繳納駕駛人未依交通號誌行駛之罰款。
（二）依道路交通管理處罰條例第12條第1項第4款規定，使用註
      銷牌照只處罰汽車所有人，惟抗告人並非車主；又當抗告
      人向豐原監理站繳納駕駛人未依交通號誌行駛之罰款時，
      監理人員亦無要求抗告人將違反第12條第1項第4款違規罰
      款一併繳納；另據台中縣警察局舉發違反道路交通管理事
      件通知單（通知聯：中縣警交字第HB-0000000號）上被通
      知人，明顯載記：汽車所有人。以上抗告人業向當地警察
      單位詢問，確認使用註銷牌照之法規是處罰汽機車所有人
      。
（三）另繳納罰鍰法定期限是15天，中縣警交字第HB-0000000舉
      發單上所載郵戳日期是94年 3月22日寄出，抗告人收取信
      件時為93（應係94之誤寫）年3月23日，因此抗告人要繳
      納罰鍰已超出繳納罰鍰法定期限是15天，因而遭受本案最
      高金額新臺幣（下同）10,800元之處分。雖依據道路交通
      管理處罰條例第85條第1項規定：「本條例關於車輛所有
      權之處罰，如應歸責於運送人、租用人或使用人，亦適用
      之。」依抗告人上開所述，本事件並非無瑕疵之處，裁決
      單位竟仍依最高罰鍰10,800元論處，實有不當，為此提出
      抗告等語。
三、經查：
（一）依據道路交通管理處罰條例第12條第1項第4款規定：「汽
      車有左列情形之一者，處汽車所有人新臺幣3,600元以上
      10,800元以下罰鍰，並禁止其行駛…四、使用註銷之牌照
      行駛者，……」。又對實際行為人處罰係以行為人有可歸
      責之事由為前提，故同條例第85條方規定：「本條例關於
      車輛所有人之處罰，如應歸責於運送人，租用人或使用人
      ，亦適用之。本條例關於車輛所有人之處罰，如應歸責於
      車輛駕駛人者，處罰車輛駕駛人。本條例關於車輛駕駛人
      之處罰，如應歸責於車輛所有人者，處罰車輛所有人。」
      ，就此而言，本件抗告人雖非機車所有人，但其駕駛已註
      銷車牌重型機車之行為，係屬應歸責於其車輛駕駛人之行
      為，該當於同條例第85條第2項之處罰，又其辯稱警察告
      知其無庸繳納此部分其駕駛已註銷車牌重型機車之違規行
      為罰鍰云云，惟員警已另行製作此部分違規通知單在案，
      豈有告知抗告人不必繳納之理，且其就此並未提出具體事
      證，僅係空口所言，顯不可採。
（二）依據道路交通管理處罰條例第9條規定：「本條例所定罰
      鍰之處罰，行為人接獲違反道路交通管理事件通知單後，
      於15 日內得不經裁決，逕依第92條第3項之罰鍰基準規定
      ，向指定之處所繳納結案；不服舉發事實者，應於15日內
      ，向處罰機關陳述意見；其不依通知所定期限前往指定處
      所聽候裁決，且未依規定期限繳納罰鍰結案或向處罰機關
      陳述意見者，處罰機關得逕行裁決之‧‧‧」。依據此之
      規定，抗告人對於94年3月10日因違反使用註銷牌照行駛
      公路之事實舉發有不服者，應依通知單所載於94年3月25
      日前到案向處罰機關陳述意見，惟抗告人未在最後到案期
      日前向處罰機關陳述意見，因而交通部公路總局台中區監
      理所台中市監理站依法於94年6月14日作成裁決，處抗告
      人10,800元之罰鍰等情，有警察局違反道路交通管理事件
      通知單及上開機關之裁決通知書附卷可稽。又依據司法院
      大法官第511號解釋：「為加強道路交通管理，維護交通
      秩序，確保道路交通安全，道路交通管理處罰條例對違反
      該條例之行為定有各項行政罰。同條例第9條第1項規定應
      受罰鍰處罰之行為人接獲違反道路交通管理事件通知單後
      ，得於15日內逕依各該條款罰鍰最低額，自動繳納結案。
      依同條例第92條授權訂定之違反道路交通管理事件統一裁
      罰標準及處理細則第41條第1項及第48條第1項僅係就上開
      意旨為具體細節之規定，並未逾越母法之授權，與法律保
      留原則亦無違背…，至上開細則第41條第2項規定，行為
      人逾指定應到案日期後到案，另同細則第44條第1項規定
      ，違反道路交通管理事件行為人未依規定自動繳納罰鍰，
      或未依規定到案聽候裁決者，處罰機關即一律依標準表規
      定之金額處以罰鍰，此屬法律授權主管機關就裁罰事宜所
      訂定之裁量基準，其罰鍰之額度並未逾越法律明定得裁罰
      之上限，且寓有避免各行政機關於相同事件恣意為不同裁
      罰之功能，亦非法所不許。上開細則，於憲法保障人民財
      產權之意旨並無牴觸…。」，則本件抗告人未依上開規定
      到案繳納罰款，致被課予最高罰鍰，尚屬有據，抗告人提
      起抗告，認原處分機關之處分有違法，並無理由，本件抗
      告應予駁回。
四、據上論結，應依道路交通案件處理辦法第26條，刑事訴訟法
    第412條，裁定如主文。
中　　華　　民　　國　　94　　年　　10 　月　　4  　　日
            刑事第二庭  審判長法　官  李  璋  鵬
                              法  官  方  艤　駐
                              法  官  蕭  錦　鍾
上列正本證明與原本無異。
不得再抗告。
                              書記官  廖　次　芬
中　　華　　民　　國　　94　　年　　10 　月　　5  　　日
                                                      Ａ
